【裁判字號】    97,交上訴,99
【裁判日期】    970812
【裁判案由】    公共危險
【裁判全文】
臺灣高等法院刑事判決                97年度交上訴字第99號
上  訴  人
即  被  告  乙○○
上列上訴人因公共危險案件，不服臺灣板橋地方法院96年度交訴
字第180號，中華民國97年4月24日第一審判決（起訴案號：臺灣
板橋地方法院檢察署96年度偵字第20840號），提起上訴，本院
判決如下：
    主  文
上訴駁回。
乙○○緩刑年。
    事實及理由
一、本案經本院審理結果，認第一審以上訴人即被告乙○○被訴
    駕駛動力交通工具肇事致人受傷而逃逸（其餘被訴刑法第一
    百八十五條之三服用酒類不能安全駕駛動力交通工具而駕駛
    部分，業經原審判決無罪確定，不在上訴範圍）部分，係犯
    刑法第一百八十五條之四之肇事逃逸罪，判處有期徒刑七月
    ，認事用法及量刑均無不當，應予維持，並引用第一審判決
    書此部分記載之事實、證據及理由（如附件）。
二、被告仍執前詞以其未肇事逃逸為由提起上訴。按刑法第一百
    八十五條之四之駕車肇事逃逸罪，其立法目的，主要即為促
    使駕駛人於肇事後，能對被害人即時進行救護，以減少死傷
    ，是該罪之成立祇以行為人有駕駛動力交通工具肇事，致人
    死傷而逃逸之事實為已足，至行為人之肇事有否過失，則非
    所問（最高法院八十八年度台上字第七三九六號、九十三年
    台上第八號判決意旨參照）。經查，被告並不否認知悉己駕
    車肇事，並致他人受傷，而依證人即被害人甲○○、其同行
    友人郭俊貴、證人即本案汽車車主鄭裕豐及處理員警陳坤源
    於原審之證述（原審卷五九至六二、八一至八四、八五至八
    七、八八、八九頁），可知被告於知悉開車肇事致甲○○受
    傷，又無任何不能下車、報警或停留現場協助救援之正當理
    由，卻在無法確定郭俊貴是否能獨自救護甲○○之情況下，
    且未經甲○○之同意，即逕自駕車離去，已有逃避對甲○○
    即時實施救護責任之主客觀要件，且被告當日所駕駛肇事之
    本案汽車既屬鄭裕豐所有，且其工作地點距離事故現場僅二
    、三分鐘車程，苟被告並無肇事逃逸之犯意，自應於返回工
    作地點後，立即主動將先前開車肇事致人受傷乙事告知鄭裕
    豐，並共同就近返回現場處理後續事宜，以釐清責任歸屬，
    然迄為警查獲前皆未為任何討論或處理之舉，其所稱當場有
    留工作地址云云，顯為圖僥倖獲免責任之詞，既無任何於肇
    事後對被害人積極進行救護作為，依首揭說明，自難解免罪
    責，是原審斟酌一切情狀，判處被告有期徒刑七月，自屬允
    當，被告以前揭情詞上訴為無理由，應予駁回。末查被告前
    雖於八十九年間因竊盜案件經臺灣板橋地方法院判處有期徒
    刑四月，緩刑三年確定，惟緩刑期滿未經撤銷，其刑之宣告
    其效力，有本院被告前案紀錄表在卷可按（本院卷一○頁）
    。被告於本案因一時失慮致罹刑典，於原審判決後已與被害
    人達成和解賠償損失（本院卷二九頁），本院審酌上情，認
    其經此偵審程序之教訓，當知所警惕而信無再犯之虞，是本
    院認上開所宣告之刑，以暫不執行為適當，爰宣告緩刑三年
    ，以啟自新。
據上論斷，應依刑事訴訟法第三百六十八條、第三百七十三條，
刑法第七十四條第一項第一款，判決如主文。
本案經檢察官王壬貴到庭執行職務。
中    華    民    國    97    年    8    月    12    日
                  刑事第十八庭  審判長法  官  吳鴻章
                                      法  官  周政達
                                      法  官  段景榕
以上正本證明與原本無異。
如不服本判決，應於收受送達後十日內向本院提出上訴書狀，其
未敘述上訴之理由者並得於提起上訴後十日內向本院補提理由書
（均須按他造當事人之人數附繕本）。
                                      書記官  陳靜姿
中    華    民    國    97    年    8    月    12    日
附錄本案論罪科刑法條全文：
刑法第185 條之4
駕駛動力交通工具肇事，致人死傷而逃逸者，處6 月以上5 年以
下有期徒刑。
附件：
臺灣板橋地方法院刑事判決             96年度交訴字第180號
公  訴  人  臺灣板橋地方法院檢察署檢察官
被      告  乙○○  男  民國○○年○月○○日生
                    身分證統一編號：Ｚ000000000號
                    住臺北縣新莊市○○街169巷7號4樓
上列被告因公共危險案件，經檢察官提起公訴（96年度偵字第20
840 號），本院判決如下：
    主  文
乙○○駕駛動力交通工具肇事致人受傷而逃逸，處有期徒刑柒月
。
被訴服用酒類不能安全駕駛動力交通工具而駕駛部分無罪。
    事  實
一、乙○○於民國96年7 月1 日凌晨0 時50分許，駕駛動力交通
    工具即車牌號碼5791-HC 號自用小客車（下稱本案汽車），
    以時速50至60公里之速度沿臺北縣土城市○○路往山上方向
    超速行駛，行經石門路25號前時，見對向（即往山下青雲路
    方向）由甲○○騎乘之車牌號碼AZD-259 號重型機車（下稱
    本案機車）閃煞不及，本案汽車右前車頭遂撞擊本案機車車
    頭，致使甲○○人車倒地，並受有左右手、右膝蓋、右腳踝
    挫傷之傷害（涉犯過失傷害部分未據告訴）。詎乙○○開車
    肇事後，明知甲○○車損人傷，竟僅短暫停車，在車上開窗
    向當時在場甲○○之友人郭俊貴稱：有事到山上之工作地點
    談等語，而未下車或報警以協助救護，旋逕自開車上山逃離
    現場。嗣經郭俊貴記下本案汽車車號及乙○○特徵後報警處
    理，而於同日凌晨2 時許，為警循線在石門路查獲正行走下
    山之乙○○，始悉上情。
二、案經臺北縣政府警察局土城分局報請臺灣板橋地方法院檢察
    署檢察官偵查後提起公訴。
    理  由
壹、有罪部分：
一、本案以下認定事實所引用之證據，檢察官、被告乙○○均未
    就證據能力表示異議，而各該證據依刑事訴訟法規定，經核
    亦無不具證據能力之情事，故本院認均得作為認定被告有罪
    之依據，合先敘明。
二、上揭犯罪客觀事實，業據被告乙○○於警詢、檢察官訊問及
    本院審理時均坦承不諱（就被告當時係以時速50至60公里超
    速行駛部分，見偵卷第6 頁），核與證人郭俊貴於警詢、檢
    察官訊問及本院審理時；證人甲○○於警詢及本院審理時；
    證人即警員陳坤源於本院審理時所為之證述均相符，並有道
    路交通事故現場圖、道路交通事故調查報告表(一)、(二)各1 份
    及現場照片14張附卷可資佐證，足以認定與事實相符。
三、訊據被告乙○○仍矢口否認有何肇事逃逸之犯意，辯稱：伊
    是第一次遇到這種事，是處理的方式不對云云。經查：
（一）按刑法第185 條之4 之駕車肇事逃逸罪，其立法目的，主
      要即為促使駕駛人於肇事後，能對被害人即時進行救護，
      以減少死傷，是該罪之成立祇以行為人有駕駛動力交通工
      具肇事，致人死傷而逃逸之事實為已足，至行為人之肇事
      有否過失，則非所問（最高法院88年度台上字第7396號判
      決意旨參照）。查證人甲○○於本院審理時，已證述：是
      郭俊貴扶我上救護車，當時我沒有辦法自己走上救護車等
      語明確，又依現場照片顯示，本案機車於發生車禍後，該
      車車頭實已近全毀無法繼續騎乘，可見本案車禍甚為嚴重
      ，非僅輕微擦撞而已，甲○○當時顯已無法再自行騎車前
      往就醫甚明。再本案事故發生之時間、地點，係屬在深夜
      凌晨接近山區○道路上，過往人車稀少，雖甲○○之友人
      郭俊貴當時騎乘機車在旁，然被告既自承知悉開車肇事致
      甲○○受傷，復無任何不能下車、報警或停留現場協助救
      援之正當理由，然其卻在無法確定郭俊貴是否能獨自救護
      甲○○之情況下，未經甲○○或郭俊貴之同意，旋逕自駕
      車離去，顯有逃避對甲○○即時實施救護責任之情，自已
      侵害前揭刑法罪名所欲保護之法益，難認被告主觀上尚無
      肇事逃逸之犯意。
（二）另證人即本案汽車車主鄭裕豐於本院審理時，證稱：被告
      在發生車禍後，沒有跟我說有車禍的事，從石門路25號事
      故現場開車到我們釣魚場大約二、三分鐘等情，而前情同
      為被告於本院審理時供明在卷，是被告當日所駕駛肇事之
      本案汽車既屬鄭裕豐所有，且其工作地點距離事故現場僅
      二、三分鐘車程，若被告並無肇事逃逸之犯意，自應於返
      回工作地點後，立即主動將先前開車肇事致人受傷乙事告
      知鄭裕豐，並共同就近返回現場處理後續事宜，以釐清責
      任歸屬為是，倘非被告確有脫免本案肇事責任之意，焉有
      對鄭裕豐隱匿上情，直至為警查獲前皆未為任何討論或處
      理之舉？況證人陳坤源於本院審理時，亦證稱：把被告帶
      回去調查時，起先被告都稱車子不是他開的，也沒有跟人
      家發生車禍等語綦詳，核證人陳坤源僅為到場處理本案事
      故之警員，與被告尚無任何利害關係，當無甘冒涉犯偽證
      罪責風險故為虛偽陳述之理，是被告為警查獲之初，既猶
      否認原先有開車肇事之情，益徵被告前確有肇事逃逸以脫
      免責任之意無疑，故被告所辯，無非係屬畏罪卸責之詞，
      難以採信。
（三）綜上所述，本案被告駕車肇事致人受傷而逃逸之事證明確
      ，犯行堪以認定，應依法論科。
四、核被告乙○○所為，係犯刑法第185 條之4 駕駛動力交通工
    具肇事致人受傷而逃逸罪。爰審酌被告素行尚佳，有臺灣高
    等法院被告前案紀錄表1 份在卷可參，兼衡其犯罪動機、手
    段、所生危害程度，及其犯後已坦認部分所為，惟迄今尚未
    與證人甲○○達成和解等一切情狀，認公訴檢察官具體求處
    有期徒刑1 年6 月顯有過重，而量處如主文所示之刑，以資
    懲儆。
貳、無罪部分：
一、公訴意旨另以：被告乙○○於96年7 月1 日凌晨0 時50分許
    前之某時，在不詳地點飲用酒精性飲料，已達不能安全駕駛
    動力交通工具狀態後，仍於同日凌晨0 時50分許，駕駛本案
    汽車行經臺北縣土城市○○路25號前，因酒後注意力減弱無
    法集中而疏於注意，與本案機車發生撞擊，嗣為警循線於同
    日凌晨2 時許查獲被告，並測得其吐氣所含酒精成分達每公
    升0.60毫克等情，因認被告另涉犯刑法第185 條之3 服用酒
    類不能安全駕駛動力交通工具而駕駛罪嫌。
二、按犯罪事實應依證據認定之，無證據不得認定犯罪事實，刑
    事訴訟法第154 條第2 項定有明文。所謂認定犯罪事實之證
    據，係指足以認定被告確有犯罪行為之積極證據而言，苟未
    能發現相當證據，或證據不足為不利於被告事實之認定時，
    即應為有利於被告之認定，更不必有何有利之證據，亦不能
    以推測或擬制之方法，以為裁判基礎（最高法院29年上字第
    3105號、40年台上字第86號判例參照）。另按認定犯罪事實
    ，所憑之證據，雖不以直接證據為限，間接證據亦包括在內
    ，然無論直接或間接證據，其為訴訟上之證明，須於通常一
    般之人均不致於有所懷疑，而得確信其為真實之程度者，始
    得據之為有罪之認定，倘其證明尚未達到此一程度，而有合
    理性懷疑之存在時，即無從為有罪之認定（最高法院76年台
    上字第4986號判例參照）。
三、查被告乙○○於警詢時起，即堅決否認有何飲酒不能安全駕
    車之犯行，辯稱：伊開車上山發生車禍時並無喝酒，是發生
    事故開車回到山上工作地點以後才喝酒，後來是走路下山被
    警察查獲時作酒測等語。而檢察官認被告有前開犯嫌，無非
    係以證人郭俊貴於警詢時之證述，及被告呼氣酒精濃度測定
    紀錄單為據，並認被告當日駕車發生事故亦可印證其飲用酒
    類精神狀況不佳之情。經查：
（一）證人郭俊貴於警詢時，僅證稱：「（問：你聲稱與被告有
      談過話，你有無聞到或發現被告有飲酒態樣？）我在現場
      有聞到酒味。」等語，而其於本院審理時，復證稱：「（
      問：你請他搖下車窗的時候，有無聞到有酒味？）一開始
      沒有注意，後來跟他對話，就聞到車內有酒味。」等語在
      卷，是由前開證詞觀之，郭俊貴實未能明確肯定所聞到的
      酒味究係由被告口中、身上抑或本案汽車內部何處所散發
      者，自難逕認被告本身於駕駛本案汽車前確有喝酒之情。
      再本案車禍事故發生之原因，除如前述被告於警詢時，即
      已坦承有超速行駛之情外，證人甲○○於本院審理時，同
      證稱：當天剛好我跟郭俊貴要去牽車子，騎機車下山，我
      們一人各騎一台，我就看到一輛車子開的很快，從對向開
      過來，郭俊貴騎在我前面，郭俊貴閃過去，我煞車來不及
      ，就從正面跟汽車對撞等語，是甲○○亦僅指述當時被告
      車速過快之情，並未見被告有何因酒醉而呈現不能安全駕
      駛之跡象，況當時騎乘機車在甲○○前方之郭俊貴亦未與
      被告所駕駛之本案汽車發生車禍，當無法單以被告與甲○
      ○發生車禍之結果，即逕予推論該次車禍係因被告飲酒精
      神狀況不佳所致。
（二）被告於96年7 月1 日凌晨2 時許為警查獲後，雖於同日凌
      晨3 時20分許，經警檢測其呼氣酒精濃度值為每公升0.60
      毫克，惟證人鄭裕豐於本院審理時，已證述：被告回來之
      後確定有跟我一起喝高梁酒，因為他回來的時候，不知道
      為什麼心情不好，就跟我一直喝酒，喝到我們吵架，因為
      他喝得很醉，要騎自己的機車下山，我把他機車的鑰匙搶
      下，在喝酒之前，被告看起來還好，跟平常差不多等語，
      核鄭裕豐雖為被告雇主兼本案汽車車主，然其就前開被告
      未告知開車與甲○○發生事故等情，當庭尚無為迴護被告
      之語，且證人陳坤源於本院審理時，亦證稱：被告查獲時
      是從山上走路下來等情，足見被告為警查獲時，確係在鄭
      裕豐阻止酒後騎車之情形下，而以徒步方式行走下山無訛
      ，難認鄭裕豐前開證詞有何不可採信之處，堪以證明被告
      於開車肇事後至為警查獲之期間，在山上工作地點確有大
      量飲用烈酒之情，是被告案發後所測得之前揭呼氣酒精濃
      度值結果，除無法證明被告係於飲酒後駕駛本案汽車之事
      實外，縱認被告於肇事前確有飲用酒類開車之情，然其嗣
      後在山上工作地點既尚有飲用大量高梁酒，顯難佐證被告
      先前飲酒後即已存有不能安全駕駛動力交通工具之情，亦
      即檢察官並無舉證證明被告駕駛本案汽車時之呼氣酒精濃
      度值是否即已超過一般無法安全駕駛之標準。
四、綜上所述，本案依檢察官所舉之積極證據，尚無法使本院達
    到得以確信被告乙○○於駕駛本案汽車時，確有飲酒抑或飲
    酒後已達不能安全駕駛之程度，是依無罪推定原則，檢察官
    既無法充分舉證證明被告此部分構成犯罪，自應就被告被訴
    服用酒類不能安全駕駛動力交通工具而駕駛部分諭知無罪。
據上論斷，應依刑事訴訟法第299 條第1 項前段、第301 條第1
項，刑法第185 條之4 ，判決如主文。
本案經檢察官顏世翠到庭執行職務。
中    華    民    國    97    年    4     月    24    日
                刑事第十五庭  審判長法  官  陳 鴻 清
                                    法  官  劉 安 榕
                                    法  官  張 兆 光
上列正本證明與原本無異。
如不服本判決，應於判決送達後10日內敘明上訴理由，向本院提
出上訴狀 (應附繕本)，上訴於臺灣高等法院。
                                    書記官  曹 秋 冬
中    華    民    國    97    年    4     月    29    日


司法院資訊處製作；財團法人民間司法改革基金會備份。
